臺灣高等法院高雄分院民事裁定  九十一年度家抗字第三六號
    抗  告  人  甲○○
    代  理  人  陳萬祥
右抗告人聲請就被繼承人陳振中之遺產准予繼承事件，對於中華民國九十一年三月二
十六日臺灣高雄地方法院九十一年度聲繼字第三三號裁定提起抗告，本院裁定如左：
    主      文
抗告駁回。
抗告程序費用由抗告人負擔。
    理      由
一、抗告意旨略以：被繼承人陳振中於民國三十七年來台，未婚，於七十九年五月二
    十一日死亡，遺有財產，因在台灣無法定繼承人，經其在大陸之養子陳新茂於八
    十三年四月六日向臺灣高雄地方法院聲明繼承遺產，並經准予備查。因陳新茂未
    在台灣辦理收養手續及設籍登記，行政院退除役官兵輔導委員會（以下稱退輔會
    ）不同意其領取陳振中之遺產。抗告人為陳振中之兄為法定第三順位之繼承人，
    爰聲明繼承請求准予備查。原法院誤以抗告人係請求法院准許由其代陳新茂領取
    遺產等情，遽以駁回抗告人之聲請，顯有未當，為此提起抗告，求將原裁定廢棄
    ，更為適當之裁定等語。
二、按大陸地區人民繼承臺灣地區人民之遺產，應於繼承開始起三年內以書面向被繼
    承人住所地之法院為繼承之表示；逾期視為拋棄其繼承權。大陸地區人民繼承本
    條例施行前已由主管機關處理，且在臺灣地區無繼承人之現役軍人或退除役官兵
    遺產者，前項繼承表示之期間為四年。繼承在本條例施行前開始者，前二項期間
    自本條例施行之日起算，臺灣地區與大陸地區人民關係條例第六十六條定有明文
    。又該條例係於八十一年七月三十一日由總統公布，並於八十一年九月十六日由
    行政院發布於八十一年九月十八日施行，則依中央法規標準法第十四條規定，該
    條例即應自八十一年九月十八日起發生效力。從而，被繼承人若在本條例施行前
    死亡者，倘屬於該條例第六十六條第二項之被繼承人，其大陸地區人民聲明繼承
    者，自應於八十五年九月十七日以前為之，否則即視為業已拋棄其繼承權。
三、經查，本件陳振中係於七十九年五月二十一日死亡，在台灣地區並無繼承人，遺
    產由退輔會管理，而抗告人為大陸地區人民就陳振中之遺產為聲明繼承者，依前
    揭法條第二項規定，抗告人應於八十五年九月十七日前向原法院為繼承之表示，
    始為適法。本件抗告人遲至九十一年三月七日始向原法院聲明繼承，既已逾期，
    自應視為已拋棄其繼承權，是抗告人之聲請，於法即難謂有據，不應准許。又陳
    新茂主張其為陳振中之養子聲明繼承部分，業經原法院准予備查在案，經原法院
    調卷查明屬實。若退輔會對此有爭執不肯發給所保管之遺產，應由陳新茂以退輔
    會為被告起訴請求，由法院確定之，陳新茂尚非因退輔會之拒絕行為即喪失其繼
    承權。職是，抗告人為陳振中之第三順位繼承人，既尚有前順位之繼承人存在，
    其亦無繼承權可言。原法院以無權准許抗告人代陳新茂領取遺產為由駁回其聲請
    ，雖有未當，惟結果尚無不同，仍應予維持。抗告意旨聲明廢棄原裁定，為無理
    由，應予駁回。
四、結論：本件抗告為無理由，依非訟事件法第八條第二項、第二十八條，民事訴訟
    法第四百九十二條第一項、第七十八條，裁定如主文。
中      華      民      國    九十一    年      五      月    三十一    日
                                      臺灣高等法院高雄分院民事第二庭
~B1審判長法官  簡色嬌
~B2      法官  林紀元
~B3      法官  陳真真
右為正本係照原本作成。
不得再抗告。
中      華      民      國    九十一    年      六      月      三      日
~B法院書記官  鄭靜芳
                                                                        Ｑ
